【裁判字號】    95,訴,885
【裁判日期】    950927
【裁判案由】    毒品危害防制條例
【裁判全文】
臺灣士林地方法院刑事判決               95年度訴字第885號
公  訴  人  臺灣士林地方法院檢察署檢察官
被      告  甲○○
                      樓
上列被告因違反毒品危害防制條例案件，經檢察官提起公訴（95
年度毒偵字第301 號），被告為有罪之陳述，本院合議庭裁定改
行簡式審判程序，並判決如下：
    主  文
甲○○施用第一級毒品，累犯，處有期徒刑拾月。扣案之海洛因
殘渣肆包（驗餘總淨重零點玖零公克）沒收銷燬。
    事  實
一、甲○○曾因施用第一級毒品案件，經送觀察、勒戒後，認無
    繼續施用毒品之傾向，於民國88年11月4 日釋放出所，並由
    臺灣士林地方法院檢察署檢察官於88年11月5 日，以88年度
    毒偵字第258 號不起訴處分確定，又於上開觀察、勒戒執行
    完畢5 年內，再因施用第一級毒品案件，經臺灣士林地方法
    院檢察署檢察官於93年4 月30日，以93年度毒偵字第192 號
    提起公訴，嗣經本院於93年6 月25日，以93年度訴字第287
    號判決處有期徒刑10月確定，甫於94年7 月13日縮短刑期執
    行完畢。詎甲○○仍未戒除毒癮，於前案觀察、勒戒執行完
    畢釋放5 年內一再犯施用毒品罪，基於施用第一級毒品海洛
    因之犯意，於95年1 月13日某時，在臺北市大同區○○○路
    ○ 段191 巷10號1 樓居處，以香菸摻海洛因之方式施用第一
    級毒品海洛因1 次，嗣於95年1 月16日晚間10時30分許，為
    警在上址查獲，並扣得海洛因殘渣4 包（驗餘總淨重0.90公
    克）。
二、案經臺北市政府警察局萬華分局報請臺灣士林地方法院檢察
    署檢察官偵查起訴。
    理  由
一、前述犯罪事實，業據被告甲○○於本院準備程序及審理時供
    認不諱（見95年9 月20日準備程序筆錄及審判筆錄），又被
    告為警查獲時，經採集其尿液送檢驗結果，呈嗎啡類陽性反
    應，有臺灣檢驗科技股份有限公司95年2 月13日編號CH/200
    6/11495 號濫用藥物尿液檢驗報告在卷可稽，復有海洛因殘
    渣4 包扣案可資佐證，而扣案塑膠袋，經送鑑定結果，其中
    4 個塑膠袋（調查局標示1 、2 、3 、5 號）內有海洛因殘
    留（驗餘總淨重0.90公克），亦有法務部調查局95年3 月10
    日調科壹字第040004231 號鑑定通知書在卷可憑（見偵查卷
    第61頁），足證被告自白與事實相符。本件事證明確，被告
    施用海洛因犯行堪以認定。
二、按毒品危害防制條例係於92年7 月9 日修正公布，自93年1
    月9 日起施行。修正後已刪除二犯及三犯之規定，一改修法
    前繁雜之處遇程序，僅將施用毒品者簡化區分為初犯、再犯
    ，並認施用毒品者係屬病患性犯人，以觀察、勒戒戒除其身
    癮，並以強制戒治去除其心癮。經觀察、勒戒或強制戒治執
    行完畢釋放後，若係五年後再犯該條例第10條施用毒品罪者
    ，與同條例第20條第1 項、第2 項關於「初犯」之處理方式
    相同，檢察官應先聲請法院裁定令被告入勒戒處所觀察、勒
    戒，並視有無繼續施用毒品傾向，決定應予釋放、為不起訴
    之處分，或應聲請法院裁定令入勒戒處所強制戒治；若係5
    年內「再犯」同條例第10條施用毒品罪者，依同條例第23條
    第2 項規定，檢察官則應依法追訴。觀諸該條例第20條第3
    項之修正理由：「觀察、勒戒或強制戒治五年後再犯者，顯
    見前所實施之觀察、勒戒或強制戒治已足以遮斷其施用毒品
    之癮，為期自新及協助其戒除毒癮，對此五年後再犯者，爰
    明定仍適用初犯之規定，先經觀察、勒戒、強制戒治之程序
    。」及同條例第23條第2 項之修正理由：「為配合簡化施用
    毒品犯之刑事處遇程序，並鑑於經觀察、勒戒或強制戒治執
    行完畢釋放後五年內再犯者，其再犯率甚高，原據以實施之
    觀察、勒戒及強制戒治既已無法收其實效，自應施以刑事處
    遇。」顯然如施用毒品者係前經觀察、勒戒或強制戒治等治
    療程序執行完畢五年後，始再施用毒品之「初犯」，因前所
    執行之觀察、勒戒或強制戒治已足收戒除毒癮之效，自應重
    新執行觀察、勒戒或強制戒治等治療程序，並於治療程序執
    行完畢後，由檢察官為不起訴處分，毋庸對之追訴處罰；反
    之，在「再犯」之情形，因其先前所為治療程序顯未能收戒
    斷毒癮之效，且考量施用毒品者之再犯率偏高，乃簡化其刑
    事處遇程序，而逕予追訴處罰，不再施以治療程序。參酌上
    開立法理由，修正毒品危害防制條例就施用毒品者，祇於「
    初犯」及「五年後再犯」二種情形，有其追訴條件之限制，
    即須於初犯經觀察、勒戒或強制戒治釋放後，五年內均無施
    用毒品之行為，始能認其前所實施之觀察、勒戒或強制戒治
    已足遮斷毒癮，而得於五年後再犯時，再予適用初犯之規定
    ，重行觀察、勒戒等程序。倘五年內已經再犯，被依法追訴
    處罰，縱其第三次（或第三次以上）施用毒品之時間在初犯
    釋放五年以後，即與「五年後再犯」之情形有別，且因已於
    「五年內再犯」，顯見其再犯率甚高，原實施觀察、勒戒或
    強制戒治，已無法收其實效，而無五年戒斷期之存在，自無
    再經觀察、勒戒及強制戒治之必要，應由檢察官逕行起訴，
    始符新法修正之本旨（最高法院95年度台非字第59號判決參
    照）。查被告前因施用第1 級毒品案件，經送觀察、勒戒後
    ，認無繼續施用毒品之傾向，於88年11月4 日釋放出所，並
    由臺灣士林地方法院檢察署檢察官於88年11月5 日，以88年
    度毒偵字第258 號不起訴處分確定，又於上開觀察、勒戒執
    行完畢5 年內，再因施用第一級毒品案件，經臺灣士林地方
    法院檢察署檢察官於93年4 月30日，以93年度毒偵字第192
    號提起公訴，嗣經本院於93年6 月25日，以93年度訴字第28
    7 號判決處有期徒刑10月確定，並於94年7 月13日縮短刑期
    執行完畢，有全國刑案資料查註紀錄表、法務部全國檢察官
    線上查詢刑案人犯在監所最新資料報表、臺灣士林地方法院
    檢察署93年度毒偵字第192 號起訴書，及本院93年度訴字第
    287 號刑事判決各1 份在卷可稽，本件被告施用海洛因之時
    間雖在初犯釋放五年以後，然被告於五年內另因施用海洛因
    ，經本院判處有期徒刑10月確定，依上開說明，本件經檢察
    官提起公訴，本院應予審理。再按海洛因係毒品危害防制條
    例第2 條第2 項第1 款所稱之第1 級毒品。核被告施用海洛
    因之行為，係犯毒品危害防制條例第10條第1 項之施用第1
    級毒品罪，被告持有海洛因進而施用，其持有海洛因之低度
    行為應為施用海洛因之高度行為所吸收，不另論罪。又被告
    有事實欄所述犯罪科刑執行情形，有臺灣高等法院被告前案
    紀錄表附卷可參，其於有期徒刑執行完畢5 年內，再犯有期
    徒刑以上之本罪，不論依修正前之刑法第47條，或修正後之
    刑法第47條第1 項之規定，均構成累犯，對被告而言並無有
    利或不利之情形，自不生新舊法比較之問題，應逕依修正前
    之刑法第47條之規定，論以累犯，並加重其刑。爰審酌被告
    雖有施用毒品前科，素行非佳，惟考量其犯罪戕害自己身心
    健康，且僅施用海洛因1 次，與犯罪後坦承犯行，態度良好
    等一切情狀，量處有期徒刑10月。公訴人求處被告有期徒刑
    1 年2 月，似嫌過重，併此敘明。
三、扣案之塑膠袋5 包，經送鑑驗結果，其中4 包內有海洛因殘
    渣（驗餘總淨重0.90公克），係查獲之第1 級毒品，不問屬
    於被告與否，應依毒品危害防制條例第18條第1 項前段之規
    定宣告沒收銷燬。
據上論斷，應依刑事訴訟法第299 條第1 項前段、第273 條之1
第1 項，毒品危害防制條例第10條第1 項、第18條第1 項前段，
刑法第2 條第1 項前段、第11條，修法前刑法第47條，判決如主
文。
本案經檢察官吳維雅到庭執行職務。
中    華    民    國    95    年    9     月    27    日
                  刑事第四庭法  官  周明鴻
以上正本證明與原本無異。
如不服本判決，應於判決送達後10日內，向本院提出上訴狀。
                            書記官  丁梅芬
中    華    民    國    95    年    10    月    2     日
論罪法條：
毒品危害防制條例第10條第1 項
施用第一級毒品者，處6 月以上5 年以下有期徒刑。


司法院資訊處製作；財團法人民間司法改革基金會備份。
